【裁判字號】    98,事聲,13
【裁判日期】    980630
【裁判案由】    給付借款
【裁判全文】
臺灣臺南地方法院民事裁定              98年度事聲字第13號
異  議  人  乙○
相  對  人  臺灣中小企業銀行股份有限公司
法定代理人  丙○○
代  理  人  甲○○
上列當事人間因債務人舜連數位科技有限公司之給付借款強制執
行事件，異議人不服民國98年2月24日本院97年度執字第59790號
強制執行事件司法事務官就除去租賃關係執行命令聲明異議所為
之駁回處分，聲明異議，本院裁定如下：
    主  文
異議駁回。
異議程序費用由異議人負擔。
    理  由
一、本件異議意旨略以：異議人乙○於民國95年4月間借款新台
    幣（下同）100萬元予債務人舜連數位科技有限公司（下稱
    舜連公司），並約定由債務人舜連公司將其所有坐落台南市
    ○區○○段270-12地號土地，暨其上3678建號建物即門牌號
    碼台南市○區○○街62號（下稱系爭房地）出租予異議人，
    租賃期間自95年4月5日起至100年4月4日止，每月租金15,00
    0元則按月扣抵欠款，嗣後債務人舜連公司資金週轉困難而
    無資金清償異議人，故系爭房地仍繼續出租予異議人使用中
    ，惟因已委託仲介公司出售系爭房地，故於執行查封及建築
    師鑑價時暫為空屋。而債務人雖於95年5月間以系爭房地設
    定抵押權予相對人作為借款之擔保，債務人當時雖書立「提
    供之不動產於設定抵押權之時，確無任何租賃關係存在」之
    切結書，但此係向銀行抵押借款之慣例，債務人為求順利借
    款遂配合書立，聲明異議人並不知情。故相對人未查明即以
    上開切結書請求除去租賃權，原裁定以上開切結書遽以認定
    系爭房地係於設定抵押權後出租予聲明異議人，顯有不當，
    爰於法定期間內依法聲明異議等語。
二、按不動產所有人設定抵押權後，於同一不動產上固得設定地
    上權或其他權利，但其抵押權不因此而受影響，民法第866
    條定有明文；故不動產所有人於設定抵押權後，雖得依民法
    第866條之規定，復就同一不動產與第三人設定權利，但如
    於抵押權設定後與第三人訂立租賃契約而致抵押物之賣得價
    金，或抵押權人原得收取之法定孳息，有所影響者，依同條
    之規定言之，不問其契約之成立，在抵押物扣押之前後，對
    於抵押權人亦當然不能生效；其抵押權人因屆期未受清償，
    聲請拍賣抵押物時，執行法院自可依法以無租賃狀態逕行強
    制執行（最高法院74年台抗字第227號判例及司法院院字第
    1446號解釋可資參照）。
三、經查：
  (一)本院97年度執字第59790號債權人與債務人舜連公司等間請
    求給付借款強制執行事件，其執行標的為系爭房地，於本院
    執行處97年8月28日查封時，查封筆錄記載：「據現場觀察
    系爭房屋已經委託仲介公司出售中。」再依本院囑託鑑價之
    黃國彰建築師事務所提出之不動產估價報告書，建物之勘估
    方式係債務人領勘，建物使用情形為閒置，依報告書所附之
    現況照片亦顯示系爭房屋為空屋，無人居住使用，則系爭房
    屋於本院查封、鑑價時，如有出租情事，債務人領勘時依常
    情應會表明，是本件系爭房地有無出租第三人情事，並非無
    疑。
  (二)次查，系爭房地於95年5月12日設定本金最高限額抵押權750
    萬元予相對人，於抵押權設定時，相對人就上開抵押標的物
    所為之「南一區風管中心設定不動產抵押權報告表（調查日
    期950410）」，其中「不動產現況」項下之「收益狀況」記
    載為自用，而非出租；另就債務人為設定上開抵押權所出具
    之切結書，債務人切結「提供抵押之不動產（即系爭房地）
    於提供設定抵押權時，確無任何租賃關係存在」，有上開切
    結書附於執行卷及不動產抵押權報告表附卷可參，則上開抵
    押權設定時系爭房地上並無租賃關係存在，足堪認定。
  (三)異議人雖主張債務人於95年4月5日將系爭房地出租予聲明異
    議人，且約定以其對債務人之100萬元債權扣抵租金，並提
    出95年4月5日之租賃契約書及存摺帳戶明細、收據等為證，
    然查，異議人提出之國泰世華銀行、中國信託銀行之帳戶明
    細，於95年3月31日及其前後數日之明細，並無異議人所指
    之100萬元之提款紀錄，而異議人所提出之100萬元收據，為
    劉旆辰自行書立，劉旆辰是否確實有收受該筆款項，尚非無
    疑；縱認該收據為真實，然劉旆辰個人與債務人舜連公司分
    屬法律上之不同人格，自難以此作為借款交付債務人公司之
    證明。又依系爭房地之土地、建物謄本所示，債務人係於95
    年5月12日始登記為所有權人，而異議人主張其於債務人取
    得系爭房地所有權之前，即於95年4月5日起即向債務人承租
    ，並自同年4月起開始按月抵扣15,000元做為租金一節，與
    常情不符，並與上開相對人提出之不動產抵押權報告書於95
    年4月10日查訪時記載為自用之使用狀況不合，自不可採。
    另異議人提出之租賃契約書，為異議人與債務人自行書立，
    並未經公證，其所書立之時間是否真實，尚非無疑，且與本
    院執行處調查之系爭房屋使用現況及上開各項書面證物資料
    不符，自難以此作為對異議人有利之認定，則異議人主張其
    租約成立於抵押權設定前，顯不可採，縱其與債務人間確有
    租約存在，亦應係抵押權設定後始成立之租約，應堪認定。
四、系爭房地經本院於98年1月6日，以最低底價481萬元實施第
    一次拍賣，無人應買，勢需減價再行拍賣，然第一順位抵押
    權人臺灣中小企業銀行股份有限公司之抵押債權為本金最高
    限額750萬元，聲請執行之債權本金部分亦達655萬元，異議
    人主張存在之租約，自對相對人抵押權之實行有影響，依民
    法第866條規定，法院自得除去該租賃權後拍賣之。從而，
    原裁定駁回異議人就本院除去異議人及債務人舜連公司間就
    系爭房地租賃關係執行命令之聲明異議，經核認事用法，並
    無不合，異議意旨執上揭於法無據之事項，指摘原裁定不當
    ，求予廢棄，非有理由，應予駁回。
五、結論：本件聲明異議為無理由，爰依強制執行法第30條之1
    、民事訴訟法第240條之4第3項後段、第95條、第78條，裁
    定如主文。
中    華    民    國    98    年    6     月    30    日
                  民事第三庭    法  官  蔡孟珊
以上正本證明與原本無異。
如不服本裁定，應於送達後十日內向本院提出抗告狀，並應繳納
抗告費新臺幣一千元。
中    華    民    國    98    年    6     月    30    日
                                書記官  吳幸芳


司法院資訊處製作；財團法人民間司法改革基金會備份。
